臺灣臺南地方法院民事裁定
110年度消債清字第9號
聲  請  人
即  債務人  廖珈吟（原名廖真娟）

代  理  人  林泓帆  律師
上列債務人因消費者債務清理事件聲請清算，本院裁定如下：
    主  文
債務人廖珈吟自民國一百一十年七月三十日下午五時起開始清算
程序；並命司法事務官進行本件清算程序。
    理  由
一、按債務人不能清償債務或有不能清償之虞者，得依本條例所
    定更生或清算程序，清理其債務；更生方案經法院裁定認可
    確定後，債務人因不可歸責於己之事由，致履行有困難者，
    得聲請法院裁定延長其履行期限；但延長之期限不得逾2年
    ；債務人可處分所得扣除自己及依法應受其扶養者所必要生
    活費用之餘額，連續3個月低於更生方案應清償之金額者，
    推定有前項事由；債務人有第1項履行困難情形者，法院得
    依其聲請裁定開始清算程序，消費者債務清理條例（下稱消
    債條例）第3條、第75條第1項、第2項、第5項分別定有明文
    。揆諸消債條例第75條第5項之立法目的，乃立法者認為更
    生方案經法院裁定認可確定後，債務人因不可歸責於己之事
    由，致履行有困雞，應由法院依債務人之聲請，斟酌其財產
    狀況及不能清償債務情形，裁定開始清算程序，以統一清理
    其債務，惟法院如斟酌情形，發現債權人人數僅一、二人，
    或債務人尚未清償之數額所剩無幾，為免開始清算程序後，
    債權人之債權及其依更生條件所受之清償，復須重行計算、
    重行分配，造成程序浪費，並影響其他債權人之權益，則有
    權裁量不予開始清算程序（該條107年11月30日修正理由參
    照）。是法院受理債務人依消債條例第75條第5項規定，聲
    請清算之事件，自應斟酌債務人之財產狀況及不能清償債務
    清形、裁定開始清算清算是否造成程序浪費，並影響其他債
    權人之權益，而為是否裁定開始清算程序之決定。次按，法
    院開始清算程序之裁定，應載明其年、月、日、時，並即時
    發生效力，消債條例第83條第1項亦有明文。　　
二、本件聲請意旨略以：聲請人前向本院聲請更生，經本院以10
    5年度司執消債更字第214號民事裁定認可聲請人提出之更生
    方案，嗣並先後延長履行期限2次。茲因聲請人目前每月收
    入約為新臺幣（下同）28,000元，每月必要生活費用約1,60
    00元，並需負擔子女王○菱、甘○羽、黃○銨之扶養費各4,000
    元，因不可歸責於己之事由，致履行更生方案有困難。為此
    ，爰依消債條例第75條第5項規定，聲請清算等語。
三、經查：
　㈠本件聲請人前向本院聲請更生，經本院於105年12月20日以10
    5年度消債更字第88號民事裁定諭知聲請人自105年12月20日
    下午5時起開始更生程序；嗣聲請人提出以每月為1期，分72
    期，每期清償11,000元，清償總額為792,000元之更生方案
    ，經本院於106年8月31日以105年度司執消債更字第214號裁
    定認可。其後，本院先於108年2月11日以108年度司消債聲
    字第2號民事裁定諭知本院認可更生方案之履行期限自108年
    2月15日起延長16個月；再於109年7月30日以109年度司消債
    聲字第17號民事裁定諭知本院認可更生方案之履行期限自10
    9年6月15日起延長6個月，此經本院核閱本院105年度消債更
    字第88號、105年度司執消債更字第214號、108年度司消債
    聲字第2號、109年度司消債聲字第17號卷宗屬實。
　㈡聲請人主張其目前每月收入約28,000元，每月必要生活費用
    約16,000元，並需負擔子女王○菱、甘○羽、黃○銨之扶養費
    各4,000元，因不可歸責於己之事由，致履行更生方案有困
    難等語。查：
　　1.聲請人雖主張目前每月收入約28,000元等語。惟查，聲請
      人自109年7月起至109年12月止，於第三人三星科技股份
      有限公司（下稱三星科技公司）獲致之工資及獎金共計17
      0,206元（計算式：23,835＋24,747＋28,150＋30,601＋30,17
      3＋30,050＋2,650＝170,206），此有由三星科技公司出具之
      薪資單影本7份在卷可稽（參見本院卷第10頁至第13頁）
      ，是聲請人每月平均收入應為28,368元（計算式：170,20
      6÷6＝28,368）。聲請人主張每月收入約28,000元等語，應
      與事實不符，不足採信。從而，應認聲請人每月平均收入
      為28,368元。
　　2.按消債條例立法目的係為使不幸陷入經濟困境之人得以清
      理債務、重建生活，並在清理債務過程中能適度保有符合
      人性尊嚴之最低基本生活所需，而非維持債務人過去慣常
      之寬裕生活型態，否則非僅有悖於消債條例之意旨，更係
      將債務人因個人浪費或財務管理失控之風險不當轉嫁予債
      權人負擔，顯非公允。故為妥適調整債務人與債權人及其
      他利害關係人間之權利義務關係，保障債權人獲得公平受
      償，並謀求消費者經濟生活之重建復甦機會，法院對於債
      務人每月必要生活費用之數額，自不可僅以債務人之主張
      為斷，而應參酌消債條例第64條之2第1項關於同條例第64
      條第2項第4款所稱必要生活費用之認定標準定之，方屬允
      洽。次按，債務人必要生活費用，以最近一年衛生福利部
      或直轄市政府所公告當地區每人每月最低生活費1.2倍定
      之，消債條例第64條之2第1項定有明文。本院審酌聲請人
      目前居住於臺南市，此有戶籍謄本（現戶全戶）影本1份
      在卷足稽（參見本院卷第14頁）；而臺南市政府公告之11
      0年度臺南市最低生活費為每人每月13,304元，此有109年
      9月29日府社助字第1091204668號公告影本1份在卷可參（
      參見本院卷第26頁），其1.2倍為15,965元（計算式：13,
      304×1.2≒15,965，小數點以下四捨五入）；此外，聲請人
      復未能舉證證明確有逾越上開數額之必要支出，應認聲請
      人每月必要生活費用為15,965元。　　　
　　3.次按，父母對於未成年子女之扶養義務，乃生活保持義務
      ，不因離婚而受影響，且無須斟酌扶養義務者之扶養能力
      ，身為扶養義務之父母雖無餘力，亦應犧牲自己原有生活
      程度而扶養子女。查，聲請人之子女王○菱、甘○羽、黃○
      銨，分別為93年、102年及108年出生，均未成年，現均住
      於臺南市，名下均無不動產；其中王○菱、甘○羽於109年
      度，均無所得紀錄；另外黃○銨於109年度，僅有利息所得
      1,446元之紀錄，此有戶籍謄本（現戶全戶）、稅務電子
      閘門財產所得調件明細表各3份附卷可佐（參見本院卷第1
      4頁至第16頁、第35頁至第37頁），堪認均有受聲請人扶
      養之權利。本院審酌聲請人之子女王○菱、甘○羽、黃○銨
      均住於臺南市，對其負有扶養義務之人，除聲請人外，分
      別有聲請人之前配偶王○堯、甘○平及聲請人之配偶黃○章
      ；並斟酌聲請人每月收入為28,368元，尚欠為數不少之債
      務；而王○堯於109年度有所得61萬餘元之紀錄，黃○章於1
      09年度有所得54萬餘元之紀錄，此有稅務電子閘門財產所
      得調件明細表2份附卷足據（參見本院第16頁、第32頁）
      ；另甘○平於109年度，雖無所得紀錄，有稅務電子閘門財
      產所得調件明細表1份在卷足據（參見本院卷第34頁），
      惟甘○平係67年出生，有個人戶籍資料（完整姓名）查詢
      結果1份在卷足據（參見本院卷第31頁），正值壯年，應
      非無工作能力之人；參酌消債條例第64條之2第2項關於同
      條例第64條第2項第3款所稱受債務人扶養者必要生活費用
      數額之認定標準，以及110年度臺南市低收入戶最低生活
      費為每人每月13,304元，其1.2倍為15,965元，已如前述
      ；並斟酌聲請人之子女王○菱、甘○羽、黃○銨之需要及聲
      請人、王○堯、甘○平、黃○章之經濟能力，認聲請人主張
      其每月需要負擔子女王○菱、甘○羽、黃○銨之扶養費各4,0
      00元等語，應堪採信。
　　4.從而，聲請人目前每月收入為28,368元，以聲請人目前每
      月平均收入扣除每月必要生活費用15,965元及需分別負擔
      子女王○堯、甘湯○頡、湯○文之扶養費以後，僅賸403元（
      計算式：28,368－15,965－4,000－4,000－4,000＝403），聲
      請人主張有因不可歸責於己之事由，致履行上開更生方案
      有困難之情形等語，應堪信為實在。
四、綜上所陳，本院審酌聲請人所提出前開更生方案經本院裁定
    認可後，乃因不可歸責於己之事由，致履行前開更生方案有
    因難之情形；並斟酌債權人之人數非僅一、二人，且前開更
    生方案共分72期，而聲請人僅履行14期，本院如裁定開始清
    算程序，應不致造成程序浪費，並影響債權人之權益等情，
    認為應有裁定開始清算程序之必要。此外，又無消債條例第
    6條第3項、第82條第2項所定法院得駁回清算聲請或消債條
    例第8條所定法院應駁回清算聲請之事由存在，認為聲請人
    聲請清算，為有理由，應予准許。
五、末按，法院裁定開始更生或清算程序後，得命司法事務官進
    行更生或清算程序，必要時得選任律師、會計師或其他適當
    之自然人或法人一人為監督人或管理人，消費者債務清理條
    例第16條第1 項定有明文。查，本件既經本院裁定開始清算
    程序，爰併依前開規定，命司法事務官進行清算程序。
中    華    民    國   110    年    7     月    30    日
                  民事第一庭  法  官  伍逸康
以上正本係照原本作成。　　　　　　　　　
本裁定不得抗告。
本裁定已於民國110年7月30日下午5時公告。 　　
中　　華　　民　　國　　110 　年　　7 　　月　　30　　日
　　　　　　　　　　　　　　　書記官  康紀媛